臺灣高雄地方法院刑事判決　　　　　　 100年度簡字第3056號
聲　請　人　臺灣高雄地方法院檢察署檢察官
被　　　告　劉雲財
上列被告因誣告案件，經檢察官聲請以簡易判決處刑（100 年度
偵字第10887 號），本院判決如下：
    主      文
劉雲財犯誣告罪，累犯，處有期徒刑月。
    事實及理由
一、本件犯罪事實及證據，除犯罪事實欄一應補充被告前案紀錄
    為「劉雲財前因恐嚇取財案件，經臺灣板橋地方法院以97年
    度易字第730 號判處有期徒刑4 月確定，甫於民國99年4 月
    21日縮刑期滿執行完畢」、第7 行「上午9 時許」應更正為
    「上午9 時30分許」、第10行「9  時」應補充為「上午9時
    51分許」外，餘均引用附件檢察官聲請簡易判決處刑書之記
    載。
二、核被告劉雲財所為，係犯刑法第169 條第1 項之誣告罪。按
    以一狀誣告三人，衹犯一個誣告罪，無適用刑法第55條從一
    重處斷之餘地（最高法院49年台上字第883 號判例參照）。
    是本件被告以一誣告行為誣告洪明通、蔡賽芳2 人，僅成立
    一誣告罪。又被告有如前所載之犯罪科刑及執行情形，有臺
    灣高等法院被告前案紀錄表1 份在卷可查，其於受有期徒刑
    執行完畢後，5 年內故意再犯本件有期徒刑以上之罪，為累
    犯，應依刑法第47條第1 項規定，加重其刑。聲請意旨漏未
    論及累犯，容有未洽，併予指明。另被告犯後於所誣告案件
    裁判確定前自白，應依刑法第172 條規定減輕其刑，並依法
    先加後減之。爰審酌被告明知其與配偶蔡賽芳並非虛偽結婚
    ，故同案被告蔡賽芳、洪明通並無共同使公務員登載不實文
    書之事實，且同案被告洪明通亦無違反不得使大陸地區人民
    非法進入臺灣地區之情事，竟濫行誣告，致影響偵查機關偵
    查犯罪之進行，浪費司法資源，復使同案被告蔡賽芳、洪明
    通受有訟累（上開2 人嗣經臺灣高雄地方法院檢察署檢察官
    以100 年度偵字第1055號為不起訴處分確定），所為顯不足
    取，惟念其犯後坦承犯行，兼衡其自稱國小畢業、家境小康
    之智識程度與生活狀況等上開被告個人具體之行為人責任基
    礎之一切情狀，量處如主文所示之刑。末受六月以下有期徒
    刑或拘役之宣告，不符刑法第41條第1 項易科罰金之規定者
    ，得依前項折算規定，易服社會勞動，同法第41條第3 項有
    明文規定。而簡易判決處刑所科之刑以宣告緩刑、得易科罰
    金或得易服社會勞動之有期徒刑及拘役或罰金為限，刑事訴
    訟法第449 條第3 項定有明文。是本件被告宣告刑為有期徒
    刑3 月，依前開規定，自得以簡易判決處刑，併予陳明。
三、依刑事訴訟法第449 條第1 項前段、第3 項、第454 條第2
    項，刑法第169 條第1 項、第47條第1 項、第172 條，逕以
    簡易判決處刑如主文。
四、如不服本判決，得自收受送達之日起10日內，向本院提起上
    訴。
中    華    民    國    100   年    9     月    30    日
                  高雄簡易庭  法  官  陳薏
以上正本證明與原本無異。
如不服本判決，應於送達之日起10日內向本院提出上訴書狀。
中    華    民    國   100    年    9     月    30    日
                              書記官  戴金龍
附錄本案論罪科刑法條：
刑法第169 條第1 項
意圖他人受刑事或懲戒處分，向該管公務員誣告者，處 7 年以
下有期徒刑。
附件：
臺灣高雄地方法院檢察署檢察官聲請簡易判決處刑書
                                    100年度偵字第10887號
    被      告  劉雲財  男  56歲（民國○○年○月○日生）
                        住高雄市○○區○○里○○路540號
                        國民身分證統一編號：Ｚ000000000號
上列被告因誣告案件，業經偵查終結，認宜以簡易判決處刑，茲
將犯罪事實及證據並所犯法條分敘如下：
        犯罪事實
一、劉雲財明知其由洪明通介紹與大陸配偶蔡賽芬於民國92年3
    月24日在大陸地區福建省連江縣結婚，並依大陸地區法律為
    結婚登記，且自蔡賽芬至臺灣團聚後，二人確已履行同居義
    務，共同居住在高雄市○○區○○里○○路540號，嗣因工
    作因素，始住於新北市○○區○○路369號8樓之6之住處，
    並無假結婚情事。詎劉雲財竟基於意圖使蔡賽芳、洪明通受
    刑事訴追之犯意，於99年6月9日上午9時許，前往高雄縣政
    府警察局旗山分局（現改制為高雄市政府警察局旗山分局）
    向員警虛捏偽稱其配偶蔡賽芳與其係假結婚，誣指洪明通與
    蔡賽芳涉犯偽造文書罪嫌。嗣經劉雲財於100年2月10日9時
    許，至本署偵訊時自白有上開誣告犯行。
二、案經本檢察官簽分偵辦。
        證據並所犯法條
一、上開犯罪事實，業據被告劉雲財於偵訊時供承不諱，核與證
    人即被告之妻蔡賽芳於警詢及偵查中之證述及證人洪明通於
    偵查中之證述情節相符，且有被告警詢調查筆錄1份、財團
    法人海峽交流基金會之認證證明、結婚證明書、公證書、戶
    口名簿、證人蔡賽芳之大陸地區人民進入臺灣地區旅行證申
    請書、保證書、面談紀錄、居留申請書、流動人口登記聯單
    、大陸居民往來台灣通行證及移民署訪談紀錄表、內政部入
    出國及移民署面談結果建議表各1份及蔡賽芬提供之財團法
    人恩主公醫院乙種診斷證明書及相關醫療收據在卷可稽在卷
    可佐，故本件事證明確，被告誣告犯嫌堪以認定。
二、核被告所為，係犯刑法第169條第1項之誣告罪嫌。
三、依刑事訴訟法第451條第1項聲請逕以簡易判決處刑。
    此    致
臺灣高雄地方法院
中    華    民    國   100    年    4     月    27    日
                                檢 察 官    顏郁山
上正本證明與原本無異
附記事項：本件係依刑事訴訟法簡易程序辦理，法院簡易庭得不
傳喚被告、輔佐人、告訴人、告發人等出庭即以簡易判決處刑；
被告、被害人、告訴人等對告訴乃論案件如已達成民事和解而要
撤回告訴或對非告訴乃論案件認有受傳喚到庭陳述意見之必要時
，請即另以書狀向簡易法庭陳述或請求傳訊。
中    華    民    國   100    年    5     月    2     日
                                書 記 官
參考法條：
中華民國刑法第169條第1項
（誣告罪）
意圖他人受刑事或懲戒處分，向該管公務員誣告者，處 7 年以
下有期徒刑。